【裁判字號】    98,消債抗,297
【裁判日期】    981120
【裁判案由】    更生事件
【裁判全文】
臺灣板橋地方法院民事裁定           98年度消債抗字第297號
抗  告  人  甲○○
上列抗告人因消費者債務清理條例聲請更生事件，對於中華民國
98年8 月20日本院98年度消債更字第576 號裁定提起抗告，本院
裁定如下：
    主      文
抗告駁回。
抗告程序費用新臺幣壹仟元由抗告人負擔。
    理      由
一、本件抗告意旨略以：因債權人中國信託商業銀行股份有限公
    司（下稱中國信託）之保證債權本金為新臺幣（下同）1,13
    7,350 元，並已每月執行扣薪7,667 元，惟抗告人除薪資收
    入外別無其他財產，中國信託抑或其他債權人仍得就扣薪以
    外之餘額為執行。又前開扣薪之金額尚不足清償利息、違約
    金，縱抗告人工作至退休仍無法清償，故雖最大債權銀行提
    出每月清償2,768 元之協商方案，但因未將前揭保證債權列
    入協商，縱抗告人同意此協商條作，亦無法達到調整及清理
    債務之目的，是以抗告人確有不能清償或不能清償之虞之情
    事。為此，爰依法提起抗告，並聲明：原裁定廢棄，本件更
    生聲請應予准許等語。
二、按債務人對於金融機構因消費借貸、自用住宅借款、信用卡
    或現金卡契約而負債務，在聲請更生或清算前，應提出債權
    人清冊，以書面向最大債權金融機構請求協商債務清償方案
    並表明共同協商之意旨，消費者債務清理條例（下稱消債條
    例）第151 條第1 項定有明文。揆其立法意旨無非認債務人
    對於金融機構因前開原因所負欠債務，其法律關係較為單純
    明確，金融機構並已訂有債務協商機制，如能協商成立，債
    務人不需依消債條例聲請更生或清算，可疏減法院負擔，有
    效分配司法資源，並使債務人得自主解決其債務，爰就此部
    分採行協商前置主義。次按債務人不能清償債務或有不能清
    償之虞者，得依本條例所定更生或清算程序，清理其債務，
    消債條例第3 條亦有明文可參。而所謂「不能清償債務」，
    係指債務人欠缺清償能力，對於已屆清償期，且已受請求之
    債務之全部或主要部分，客觀上可預見其為一般且繼續的不
    能清償之財產狀態而言。又清償能力係由財產、信用、勞力
    三者構成，故雖無足夠財產，然如有良好之信用、優良之技
    術或持續不斷之勞力，即屬有清償債務之可能。
三、經查，本件抗告人主張業經中國信託強制執行扣薪1/3 ，嗣
    於民國98年7 月間，依消債條例第151 條第1 項規定以書面
    向最大債權金融機構美商花旗銀行股份有限公司（下稱花旗
    銀行）請求共同協商債務清償方案，惟協商不成立乙節，有
    臺灣臺北地方法院98年5 月25日北院隆98司執壬字第428 55
    號執行命令、花旗銀行98年7 月21日前置協商不成立通知書
    等件附卷為證（見原審卷第14至16頁），固堪信為真實。惟
    依強制執行法第122 條之所謂「維持債務人及其家屬生活所
    必需者」，就目前司法實務運作慣例以觀，法院對於債務人
    薪資債權強制執行之扣押金額，向以薪資之1/3 為標準，亦
    即尚須酌留2/3 薪資以維持債務人及其家屬生活所需，是以
    倘抗告人之全部債權人均聲請強制執行其薪資，承前述實務
    運作上一般亦僅係於前揭1/3 範圍內為執行，自尚難認有抗
    告人所稱仍得就扣薪以外之餘額聲請強制執行之情形存在。
    再者，消債條例第151 條第1 項所定之前置協商程序，依法
    係僅就債務人對於金融機構因消費借貸、自用住宅借款、信
    用卡或現金卡契約所負之債務為限，始有其適用，保證債務
    並不在所列範圍之內，故目前銀行公會之前置協商機制亦未
    包含保證債務部分。易言之，最大債權銀行花旗銀行雖拒絕
    將中國信託銀行之保證債權列入協商，惟其所為於法並無不
    合，抗告人執此以為無法成立協商之理由，亦屬無據。此外
    ，復依抗告人於原審所提出臺灣元禧食品有限公司之薪資證
    明（見原審卷第23頁），其於98年1 至5 月之每月平均薪資
    所得約為26,623元，而依花旗銀行之前置協商不成立通知書
    所載，其願提供120 期，利率5 ％，每期還款2,768 元之協
    商方案俾供抗告人清理債務，此亦為抗告人所不否認。依此
    ，本院乃斟酌上情，認以抗告人之每月薪資所得26,623元計
    算，於扣除花旗銀行前置協商之還款金額2,768 元及中國信
    託之扣薪7,667 元後，所餘之16,188元仍足供抗告人之日常
    生活支出及負擔父母之零用金。故本院因認前開花旗銀行所
    酌定之每月應還款條件，即前置協商之債權人所提議之協商
    條件當係在抗告人之清償能力之範圍內，而無何不能清償債
    務之情事可言。至抗告人仍主張中國信託每月扣薪金額尚不
    足清償保證債務之利息、違約金，縱抗告人工作至退休亦無
    法清償云云，然本件抗告人履行上開前置協商條件並無困難
    等情，已如前述，且抗告人既願意擔任他人債務之保證人，
    本應縮衣節食，竭盡所能以圖清償，倘僅係因希冀藉此程序
    以達減免應負擔保證債務之目的，即遽而拒絕成立協商，並
    為本件更生之聲請，亦難認係與消債條例之立法精神相符，
    自屬不能准許。
四、從而，原審法院以抗告人每月收入扣除每月必要支出之費用
    及扣薪部分後，仍足負擔最大金融機構所提議之清償債務方
    案，即難認有何不能清償債務或有不能清償之虞之情事為由
    ，而認抗告人之聲請更生係屬於法無據，予以駁回，即非無
    理由。依此，原審裁定駁回抗告人更生之聲請，依法並無違
    誤。抗告意旨仍指摘原裁定為不當，求予廢棄云云，為無理
    由，應予駁回。
五、據上論結：本件抗告為無理由，依消費者債務清理條例第15
    條，民事訴訟法第495 條之1 第1 項、第449 條第1 項、第
    95條、第78條，裁定如主文。
中    華    民    國    98    年    11    月    20    日
                      民事第一庭審判長法  官  李世貴
                                      法  官  高文淵
                                      法  官  黃若美
以上正本證明與原本相符
本裁定不得抗告
中    華    民    國    98    年    11    月    20    日
                                      書記官  江怡萱


司法院資訊處製作；財團法人民間司法改革基金會備份。
